臺灣臺中地方法院民事判決
109年度沙簡字第591號
原      告  陳伯均  
訴訟代理人  陳許素珠
被      告  鄭凱文  

上列當事人間請求遷讓房屋等事件，經本院於民國110年9月14日
言詞辯論終結，判決如下：
    主      文
被告應將坐落臺中市○○區○○段○○○○○地號土地上如附圖所示編號A
1、B1部分面積合計八十八平方公尺、編號A2、B2、A3、B3部分
面積合計八十八平方公尺、編號A1-1、B1-1部分面積合計八十八
平方公尺之建物及雨遮即門牌號碼臺中市○○區鎮○路○○○○號房屋
全部遷讓返還予原告。
被告應給付原告新臺幣壹拾壹萬貳仟壹佰壹拾柒元。
被告應自民國一○九年十月一日起至遷讓返還第一項所示房屋予
原告之日止，按月給付原告新臺幣壹萬元。
訴訟費用（除減縮部分外）由被告負擔。
本判決第一、二項得假執行。但被告如以新臺幣參拾玖萬陸仟肆
佰壹拾柒元為原告預供擔保，得免為假執行。
本判決第三項，於判決確定前清償期已屆至部分，於原告按月以
新臺幣參仟參佰參拾參元為被告供擔保後，得假執行。但被告如
按月以新臺幣壹萬元為原告預供擔保，得免為假執行。
    事實及理由
壹、程序方面：
一、按訴狀送達後，原告不得將原訴變更或追加他訴，但擴張或
    減縮應受判決事項之聲明者，不在此限，民事訴訟法第255
    條第1項第3款定有明文，依同法第436條第2項規定於簡易訴
    訟程序適用之。經查，原告起訴時原聲明第2項請求：被告
    應給付原告新臺幣（下同）118,117元，及自民國109年10月
    1日起至遷讓交屋日止，按月給付原告118,117元（見本院卷
    第19頁）。嗣後，原告訴訟代理人於110年2月3日本院言詞
    辯論期日當庭陳稱：訴之聲明第2項前段請求金額更正為112
    ,117元，及訴之聲明第2項後段請求金額更正為10,000元等
    語（見本院卷第213至214頁），核屬減縮應受判決事項之聲
    明，合於前開規定，應予准許。
二、被告經合法通知，未於言詞辯論期日到場，核無民事訴訟法
    第386條各款所列情形，爰依原告聲請，由其一造辯論而為
    判決。
貳、實體方面：
一、原告主張：（一）原告於105年11月13日向訴外人即被告之
    父親鄭山林購買坐落臺中市○○區○○段000○0地號土地及其上
    如附圖所示編號A1、B1部分面積合計88平方公尺、編號A2、
    B2、A3、B3部分面積合計88平方公尺、編號A1-1、B1-1部分
    面積合計88平方公尺之建物及雨遮即門牌號碼臺中市○○區鎮
    ○路0○00號未辦保存登記房屋（下稱系爭土地及房屋），且
    原告委託其母即原告訴訟代理人陳許素珠處理系爭房屋之出
    租事宜。（二）原告訴訟代理人陳許素珠於105年12月10日
    代理原告與被告簽訂房屋租賃契約書（下稱系爭租賃契約）
    ，約定由被告向原告租用系爭房屋，租賃期限自105年12月1
    0日起至108年12月9日止共計3年，每月租金為10,000元，應
    於每月10日前繳付，及保證金為20,000元，以及租賃期間之
    水、電、瓦斯等費用均由被告自行負擔，原告並依約將系爭
    房屋交予被告使用。（三）被告自108年8月10日起即未依約
    給付租金，僅於108年8月間繳納6,000元，自108年8月10日
    起至同年12月9日止，尚積欠租金34,000元（計算式：10000
    元×4個月＝40000元，40000元－6000元＝34000元），連同原告
    積欠109年1至5月間電費合計4,117元，以上共計38,117元，
    經扣除保證金20,000元後，尚積欠18,117元。且於前開租賃
    期限屆滿後，被告未將系爭房屋全部遷讓返還予原告，其祖
    先牌位及神明仍放置在系爭房屋內，因而獲有相當於租金之
    利益，自108年12月10日起至109年9月21日止，以1月10,000
    元計算，合計94,000元（計算式：10000元×9個月＝90000元
    ，10000元÷30日×12日＝3999.99，90000元＋4000元＝94000元
    ，小數點以下四捨五入）。以上共計112,117元（計算式：1
    8117元＋94000元＝112117元）。為此爰依系爭租賃契約及不
    當得利之法律關係提起本件訴訟等語。並聲明：（一）被告
    應將坐落臺中市○○區○○段000○0地號土地上如附圖所示編號A
    1、B1部分面積合計88平方公尺、編號A2、B2、A3、B3部分
    面積合計88平方公尺、編號A1-1、B1-1部分面積合計88平方
    公尺之建物及雨遮即門牌號碼臺中市○○區鎮○路0○00號房屋
    全部遷讓返還予原告。（二）被告應給付原告112,117元，
    及自109年10月1日起至遷讓交屋之日止，按月給付原告10,0
    00元。（三）願供擔保，請准宣告假執行。
二、被告未於言詞辯論期日到場，亦未提出書狀作何聲明或陳述
    。
三、本院之判斷：
（一）原告主張上開事實，業據其提出與所述相符不動產買賣契
      約書、房屋租賃契約書、臺灣電力公司繳費憑證、臺中市
      政府地方稅務局房屋稅籍證明書、土地登記謄本等影本為
      證，並經本院於110年4月12日會同原告至系爭房屋現場勘
      驗明確，及囑託臺中市清水地政事務所派員會同測量，有
      勘驗筆錄、現場照片及臺中市清水地政事務所於110年4月
      28日以清地二字第1100004511號函檢送土地複丈成果圖在
      卷可稽，而被告經合法通知，未於言詞辯論期日到場，亦
      未提出書狀作何聲明或陳述以供審酌，是以，本院依調查
      證據之結果，堪信原告之主張為真正。
（二）按租賃定有期限者，其租賃關係，於期限屆滿時消滅；承
      租人於租賃關係終止後，應返還租賃物，民法第450 條第
      1 項、第455 條前段分別定有明文。查兩造簽訂系爭租賃
      契約，並約定租賃期限自105年12月10日起至108年12月9
      日止，揆諸前揭說明，其租賃關係於租賃期限屆滿時消滅
      ，是以，原告主張依系爭租賃契約之法律關係，請求被告
      返還系爭房屋，及請求被告給付自108年8月10日起至同年
      12月9日止之租金及109年1至5月間電費，共計18,117元，
      即無不合，應予准許。
（三）次按無法律上原因而受利益，致他人受損害者，應返還其
      利益。雖有法律上原因，而其後已不存在者，亦同，民法
      第179條定有明文。復按依不當得利之法則請求返還不當
      得利，以無法律上之原因而受利益，致他人受有損害為其
      要件，故其得請求返還之範圍，應以對方所受之利益為度
      ，非以請求人所受損害若干為準，無權占有他人房屋，可
      能獲得相當於租金之利益為社會通常之觀念（最高法院
      61年臺上字第1695號民事裁判意旨參照）。經查：
    1.系爭租賃契約之租賃關係已於108年12月9日租賃期限屆滿
      時消滅，揆諸前揭說明，被告於租賃關係終止後，應返還
      系爭房屋，而被告仍繼續占用系爭房屋，核屬無權占有，
      且被告因該占用行為而獲取相當於租金之不當得利  致原
      告受有無法使用系爭房屋之損害，原告自得依民法第179
      條規定，請求被告返還相當於租金之不當得利。
    2.爰審酌被告承租系爭房屋期間之每月租金為10,000元乙節
      ，有原告所提出之房屋租賃契約書影本在卷可稽，本院認
      為原告主張以每月10,000元計算相當於租金之不當得利，
      尚屬相當。
    3.從而，原告主張依不當得利之法律關係，請求被告給付自
      108年12月10日起至109年9月21日止，以1月10,000元計算
      ，合計94,000元（計算式：10000元×9個月＝90000元，100
      00元÷30日×12日＝3999.99，90000元＋4000元＝94000元小數
      點以下四捨五入）之相當於租金之利益，及自109年10月1
      日起至遷讓返還系爭房屋予原告之日止，按月給付原告相
      當於租金之利益10,000元，為有理由，應予准許。
（四）綜上所述，原告依系爭租賃契約及不當得利之法律關係，
      請求被告應將坐落臺中市○○區○○段000○0地號土地上如附
      圖所示編號A1、B1部分面積合計88平方公尺、編號A2、B2
      、A3、B3部分面積合計88平方公尺、編號A1-1、B1-1部分
      面積合計88平方公尺之建物及雨遮即門牌號碼臺中市○○區
      鎮○路0○00號房屋全部遷讓返還予原告，及被告應給付原
      告112,117元，以及自109年10月1日起至遷讓返還系爭房
      屋予原告之日止，按月給付原告10,000元，均有理由，應
      予准許。
四、關於原告主張依職權宣告假執行及被告陳明願供擔保免為假
    執行部分：
（一）查本判決主文第1、2項原告勝訴部分，係依民事訴訟法第
      427條第1項規定適用簡易訴訟程序，所為被告敗訴判決，
      應依民事訴訟法第389條第1項第3款規定，依職權宣告假
      執行。另依民事訴訟法第392條第2項規定，本院依被告聲
      請爰酌定相當之擔保金額，宣告被告預供擔保而免為假執
      行。
（二）末按有關財產權之將來給付訴訟之判決，可於債務清償期
      屆至前，宣告附條件之假執行，即於主文宣告於判決確定
      前如清償期已屆至，債權人預供擔保若干金額後得假執行
      （臺灣高等法院暨所屬法院89年法律座談會民事類提案第
      37號研討結果參照）。查本判決主文第3 項係有關財產權
      之將來給付訴訟之判決，故於主文宣告於判決確定前清償
      期已屆至部分，原告預供擔保後得假執行，並依民事訴訟
      法第392條第2項規定，本院依被告聲請宣告被告預供擔保
      而免為假執行，併予敘明。
五、訴訟費用負擔之依據：民事訴訟法第78條。
中    華    民    國   110    年    10    月    27    日
                  沙鹿簡易庭  法  官  賴秀雯
以上為正本係照原本作成。
如不服本判決，應於送達後二十日內，向本院提出上訴狀並表明
上訴理由，如於本判決宣示後送達前提起上訴者，應於判決送達
後二十日內補提上訴理由書（須附繕本）。如委任律師提起上訴
者，應一併繳納上訴審裁判費。
中    華    民    國   110    年    10    月    27    日
                              書記官  陳任鈞